【裁判字號】    98,消債更,87
【裁判日期】    980812
【裁判案由】    更生程序
【裁判全文】
臺灣嘉義地方法院民事裁定            98年度消債更字第87號
聲  請  人  甲○○
上列當事人聲請更生程序事件，本院裁定如下：
    主  文
債務人甲○○自中華民國九十八年八月十二日十二時起開始更生
程序。
命本院司法事務官進行本件更生程序。
    理  由
一、按債務人不能清償債務或有不能清償之虞者，得依本條例所
    定更生或清算程序，清理其債務，消費者債務清理條例第3
    條定有明文。再按債務人與金融機構協商成立者，不得聲請
    更生或清算。但因不可歸責於己之事由，致履行顯有重大困
    難者，不在此限；本條例施行前，債務人依金融主管機關協
    調成立之中華民國銀行公會會員辦理消費金融案件無擔保債
    務協商機制與金融機構成立之協商，準用前項之規定；債務
    人無擔保或無優先權之債務總額未逾新臺幣（下同）1200萬
    元者，於法院裁定開始清算程序或宣告破產前，得向法院聲
    請更生；法院開始更生程序之裁定，應載明其年、月、日、
    時，並即時發生效力，復為同條例第151條第5、6項，第42
    條第1項及第45條第1項所明定。
二、本件聲請意旨略以：其對於台新國際商業銀行股份有限公司
    （下稱台新銀行）等金融機構負有新臺幣（下同）775,091
    元之債務，因有不能清償債務情事，前已提出債權人清冊，
    以書面向最大債權金融機構即台新銀行請求共同協商債務清
    償方案，惟因聲請人每月固定薪資收入僅約30,000元，扣除
    每月必要生活支出及扶養母親、弟弟乙○○每月之生活費後
    已有不足，嗣遭債權人求償扣押聲請人薪資三分之一，更是
    無力負擔任何還款條件，聲請人實有不能清償債務之情事，
    復未經法院裁定開始清算程序或宣告破產，爰依法聲請更生
    等語。
三、聲請人主張其對於台新銀行等金融機構負有775,091元之債
    務之債務，前已提出債權人清冊，以書面向最大債權金融機
    構即台新銀行請求共同協商債務清償方案，惟因聲請人未能
    接受台新銀行提供之協商方案（126期、2％，月付金6,589
    元）致協商不成立等情，業據聲請人提出債權人清冊及台新
    銀行民國98年4月17日台新總個金企劃字第09800001229號函
    可按，應為可採。又聲請人前向台新銀行請求協商，台新銀
    行所提清償條件為分126期、利率2％、月付6,589元乙節，
    亦經聲請人自陳，並據台新銀行以98年6月22日台新總債務
    協商部字第09800006171號函說明在案。
四、聲請人主張其目前任職於國立中正大學數位學習中心，每月
    固定薪資收入約30,000元云云。經查，聲請人98年1月、2月
    份薪資所得30,576元、3、5、6月份薪資所得為31,752元，
    平均每月薪資所得約31,282元，扣除勞健保費用911元（477
    ＋434）後，每月約有收入30,371元，此有聲請人提出之國
    立中正大學非固定所得通知單在卷可參，堪認聲請人主張其
    每月固定薪資收入約30,000元之數額為真實可採。
五、聲請人復主張其每月必須生活支出為30,300元，經查：
（一）其中房租每月12,300元部分，業據提出房屋租賃契約書為
      證，堪信為真實；另膳食費3,500元、雜支1,000元、交通
      費1,500元及緊急預備金1,000元部分，雖未提出支出證明
      供本院查證，然該部分費用均屬生活必要支出，且數額尚
      屬合理，仍應准予提列。
（二）其中母親及弟弟扶養費分別6,000元及5,000元部分，按受
      扶養權利者，以不能維持生活而無謀生能力者為限，民法
      第1117條第1項定有明文，又同條第2項規定，前項無謀生
      能力之限制，於直系血親尊親屬不適用之，即直系血親尊
      親屬受扶養者，仍須以不能維持生活者為限（最高法院87
      年台上字第1696號判決意旨參照）。查聲請人弟弟乙○○
      為72年3月30日，今年25歲，正值壯年，學歷為大學畢業
      ，目前就讀中正大學碩士班三年及，於寒暑假有短期工讀
      ，每月收入為11,768元，此經聲請人自陳在案（聲請人98
      年6月1日民事陳報狀、本院98年6月11日訊問筆錄），並
      有聲請人全戶戶籍謄本在卷可參，堪信為真實，是受扶養
      人乙○○並無不能維持生活、無謀生能力而需聲請人扶養
      之情。則揆諸前揭說明，聲請人該部分主張於法不合，應
      屬無據；至於母親黃婉婷部分，其為46年6月7日生，今年
      51歲，目前失業無所得，有聲請人全戶戶籍謄本及稅務電
      子閘門財產所得調件明細表在卷可參，堪認黃婉婷為不能
      維持生活之人，自有待聲請人負擔扶養義務，則聲請人主
      張每月需支付母親扶養費用6,000元，即非無據，應予准
      許。
六、綜上，聲請人每月之必要生活支出費用，扣除前揭不得提列
    之費用，應以每月25,300元為適當，以聲請人每月薪資收入
    30,371元扣除上揭必要支出後僅餘5,071元，實不足以負擔
    台新銀行提出月付6,589元、分126期、利率2％之清償方案
    ，是聲請人主張其有不可歸責於己之事由，致履行前揭協商
    之清償方案顯有重大困難乙節，應可相信。此外，本件又查
    無債務人有消費者債務清理條例第6條第3項、第8條或第46
    條各款所定駁回更生聲請之事由存在，則債務人聲請更生，
    於法尚無不符，應予准許，爰裁定如主文第1項所示。
七、次按法院裁定開始更生或清算程序後，得命司法事務官進行
    更生或清算程序，消費者債務清理條例第16條第1項前段定
    有明文。本件債務人聲請更生，業經本院裁定准許開始更生
    程序，爰依前揭規定，命法事務官進行本件更生程序。
中    華    民    國    98    年    8     月    12    日
              民事第一庭    法  官  柯月美
以上為正本係照原本作成。
本件不得抗告。
本裁定已於98年8月12日12時公告。
中    華    民    國    98    年    8     月    12    日
                            書記官  李文政


司法院資訊處製作；財團法人民間司法改革基金會備份。
